【裁判字號】    90,上訴,2014
【裁判日期】    901231
【裁判案由】    違反槍砲彈藥刀械管制條例
【裁判全文】
臺灣高等法院臺中分院刑事判決                民國九十年度上訴字第二一四號
    上  訴  人
    即  被  告  丙○○
                        （另案在台灣台中戒治所戒治中）
                        身分證.
                甲○○  男二十.
                        住台中.
                        （另案在台灣台中戒治所戒治中）
                        身分證.
右上訴人等因違反槍砲彈藥刀械管制條例案件，不服臺灣台中地方法院中華民國九十
年九月十日第一審判決（民國九十年度訴字第一九三○號，起訴案號：臺灣台中地方
法院檢察署民國九十年度偵字第一○三七七號），提起上訴，本院判決如左：
    主  文
上訴駁回。
    事  實
一、丙○○曾因違反麻醉藥品管理條例案件，經法院分別判處有期徒刑五月、六月確
    定，定應執行刑為有期徒刑十月，於民國（下同）八十八年一月二十二日執行完
    畢，猶不知悔改，竟未經許可，於九十年初某日，在台中市第一廣場某模型店，
    以新台幣一萬五千元之代價，購買可發射子彈具有殺傷力之改造玩具手槍一支（
    含彈匣一個）及子彈二顆（因鑑定試射一顆），因而無故持有之，並於九十年六
    月一日晚上八時許持上開改造玩具手槍一支（含彈匣一個）、子彈二顆至甲○○
    位於台中縣豐原市○○路四五０巷五十八弄八十六號住處附近，交予甲○○藏放
    。嗣於九十年六月三日下午五時四十分許，甲○○持該改造玩具手槍一支（含彈
    匣一個）及子彈二顆偕同不知情女友邱淑珍駕駛車牌號碼Ｘ三－三七七一號自小
    客車行經台中縣豐原市○○路三一０號對面馬路時，為警當場查獲，並扣得上開
    改造玩具手槍一支（含彈匣一個）及子彈二顆。
二、案經台中縣警察局豐原分局報請臺灣臺中地方法院檢察署檢察官偵查起訴。
    理  由
一、訊據上訴人即被告（下稱被告）丙○○對於右揭事實坦承不諱，被告甲○○對於
    右揭時地丙○○交與伊改造玩具手槍（含彈匣一個）及子彈等事實坦白承認，惟
    否認有何違反槍砲彈藥刀械管制條例犯行，辯稱：丙○○把東西拿給我，我不知
    裡面東西是槍、彈，我是在不知情之情況所為，我在警、偵訊時因毒癮發作才承
  認云云，嗣於本院審理時又以伊在警訊時被刑求置辯。經查右揭事實，業據被告
    甲○○於警訊、偵訊陳述明確，被告丙○○於原審坦承：「我買手槍是因為怕別
    人欺負才買的，我是因為怕被臨檢，所以寄放在甲○○」云云，並有改造玩具手
    槍一支（含彈匣一個）、子彈二顆（因鑑定試射一顆）扣案可資佐證，而上開改
    造之手槍及子彈，經送請內政部警政署刑事警察局鑑定結果，改造手槍係仿BERE
    TTA 廠半自動手槍製造之金屬玩具手槍將其金屬槍管車通改造而成，機械性能良
    好，具有殺傷力，改造子彈二顆，認均係玩具槍彈殼加裝直徑約八ｍｍ圓錐金屬
    彈頭改造而成，試射一顆，可擊發，認具有殺傷力，有內政部警政署刑事警察局
    九十年六月八日刑鑑字第七九五六七號鑑驗通知書在卷可證，再被告甲○○於第
    一次警訊時因不願意夜間訊問，直至翌日六時接受訊問，另其於警、偵訊時均否
    認有何施用毒品習慣，有各該筆錄在卷可按，查被告甲○○於警訊時不願接受夜
    間訊問，於警偵訊時並否認施用毒品，可見被告甲○○對於訊問之內容及其權利
    知之甚詳，無法認其有因毒癮發作意識不清情形。再者，被告甲○○於警訊時並
    未遭受刑求乙節，已據承辦警員陳志到庭供證甚詳，因此被告甲○○前開所辯
    ，係卸責之詞，不足採信。又被告甲○○已於警訊時供承其頭部之傷係因不小心
    跌倒所致，其於警訊時未遭受刑求，已如上述，從而被告甲○○於本院審理時所
    提出之診斷證明書及醫療費用各乙紙，亦無法為其有利之認定，附此明。本件
    事證已臻明確，被告等二人之犯行，堪以認定，應予依法論科。
二、核被告丙○○所為，係犯槍砲彈藥刀械管制條例第十一條第四項之未經許可持有
    改造手槍罪及同條例第十二條第四項之未經許可持有子彈罪。被告甲○○所為，
    係犯同條例第十一條第四項之未經許可寄藏改造手槍罪及同條例第十二條第四項
    之未經許可寄藏子彈罪。被告丙○○、甲○○一持有、寄藏行為，同時同地持有
    、寄藏改造手槍及子彈，均為想像競合犯，分別應從情節較重之未經許可持有改
    造手槍罪、未經許可寄藏改造手槍罪論處。被告丙○○曾因違反麻醉藥品管理條
    例案件，經法院分別判處有期徒刑五月、六月確定，定應執行刑為有期徒刑十月
    ，於八十八年一月二十二日執行完畢，有臺灣台中地方法院檢察署刑案資料查註
    紀錄表在卷可憑，其受有期徒刑執行完畢後五年以內再犯本件有期徒刑以上之罪
    ，為累犯，應依法加重其刑。原審適用槍砲彈藥刀械管制條例第十一條第四項、
    第十二條第四項，刑法第十一條前段、第五十五條、第四十七條、第四十二條第
    二項、第三十八條第一項第一款，罰金罰鍰提高標準條例第二條之規定，審酌被
    告丙○○、甲○○持有、寄藏槍、彈之行為，對社會治安足以造成重大影響，惡
    性非輕，犯後甲○○否認犯行不知悔悟，丙○○坦承犯行尚知悔悟，其等未利用
    該槍、彈用以另犯他罪，持有槍、彈之數量非鉅等一切情狀，各量處被告有期徒
    刑壹年肆月，併科罰金新台幣玖萬元，罰金部分並諭知易服勞役之折算標準。扣
    案之改造手槍（含彈匣一個）、子彈一顆，均係違禁物，應依刑法第三十八條第
    一項第一款之規定宣告沒收，另子彈一顆業經試射，已喪失其子彈功能，不具殺
    傷力，爰不另為沒收之宣告。
三、次按保安處分係對受處分人將來之危險性所為之處置，以達教化與治療之目的，
    為刑罰之補充制度，我國現行刑法採刑罰與保安處分之雙軌制，要在維持行為責
    任之刑罰原則下，為強化其協助行為人再社會化之功能，以及改善行為人潛在之
    危險性格，期能達成根治犯罪原因、預防犯罪之特別目的，而保安處分之措施亦
    含社會隔離、拘束身體自由之性質，其限制人民之權利，實與刑罰相同，本諸法
    治國家保障人權之原理及刑法之保護作用，其法律規定之內容，應受比例原則之
    規範，使保安處分之宣告，與行為人所為行為之嚴重性、行為人所表現之危險性
    ，及對於行為人未來行為之期待性相當，保安處分之強制工作，旨在對嚴重職業
    性犯罪及欠缺正確工作觀念或無正常工作因而犯罪者，強制其從事勞動，學習一
    技之長及正確之謀生觀，使其日後重返社會，能適應社會生活（司法院大法官議
    決釋字第四七一號解釋參照），本案被告丙○○、甲○○二人雖未經許可而持有
    、寄藏槍、彈，然其並無違反槍砲彈藥刀械管制條例之前科紀錄，此有臺灣臺中
    地方法院檢察署刑案資料查註紀錄表及台灣高等法院被告全國前案紀錄表在卷可
    稽，亦查無證據有遊蕩或懶惰之習性，且其持有、寄藏改造手槍之期間內亦未持
    供犯罪使用，是其並不具潛在之危險性格，並無藉由保安處分之強制工作方式來
    達到教化與治療之目的，依比例原則，因認被告二人並無依槍砲彈藥刀械管制條
    例第十九條、刑法第九十條第一項規定宣告強制工作之必要，附此敘明。
四、原審之認事用法及量刑，並無不當，被告甲○○上訴否認犯罪，被告丙○○上訴
    未具任何理由，均指摘原判決不當，為無理由，應予駁回。
五、據上論斷，應依刑事訴訟法第三百六十八條，判決如主文。
本案經檢察官乙○○到庭執行職務。
中      華      民      國      九十       年    十二     月   三十一   日
                                臺灣高等法院臺中分院刑事第九庭
                                      審判長法  官  陳  筱  珮
                                            法  官  趙  春  碧
                                            法  官  吳  重  政
右正本證明與原本無異。
如不服本判決應於收受送達後十日內向本院提出上訴書狀，其未敘述上訴之理由者並
得於提起上訴後十日內向本院補提理由書（均須按他造當事人之人數附繕本）。
                                            書記官  林  育  德
中      華      民      國      九十一     年     一      月     二     日
附錄：
槍砲彈藥刀械管制條例第十一條第四項：
未經許可，持有、寄藏或意圖販賣而陳列第一項所列槍砲者，處一年以上七年以下有
期徒刑，併科新臺幣七百萬元以下罰金。
槍砲彈藥刀械管制條例第十二條第四項：
未經許可，持有、寄藏或意圖販賣而陳列子彈者，處五年以下有期徒刑，併科新台幣
三百萬元以下罰金。
                                                                        Ｒ


司法院資訊處製作；財團法人民間司法改革基金會備份。
